【裁判字號】    89,上訴,1551
【裁判日期】    891018
【裁判案由】    違反槍砲彈藥刀械管制條例等
【裁判全文】
臺灣高等法院臺中分院刑事判決              民國八十九年度上訴字第一五五一號
    上  訴  人
    即  被  告  甲○○
                        身分證.
                        住臺中.
    指定辯護人  本院公設辯護人  乙○○
右上訴人因違反槍砲彈藥刀械管制條例案件，不服臺灣台中地方法院中華民國八十九
年七月十三日第一審判決（民國八十九年度訴字第四四四號，起訴案號：臺灣台中地
方法院檢察署民國八十八年度偵字第二四一二七號），提起上訴，本院判決如左：
    主      文
上訴駁回。
    事      實
一、甲○○曾於民國（下同）八十五年間因違反麻醉藥品管理條例案件，經臺灣臺北
    地方法院判處有期徒刑六月確定，嗣於八十五年十一月二十九日易科罰金執行完
    畢，仍不知悔改，竟基於共同未經許可製造手槍、子彈之犯意聯絡，在台中市○
    ○路二八○巷五十三弄十號三樓五室租住處，將案外人林宏彥於不詳時間所贈送
    之玩具手槍一支及玩具子彈數顆，委託年約三十歲綽號「天賜」之不詳姓名成年
    男子改造，「天賜」即將塑膠槍管更換為金屬槍管，成為具殺傷力之改造九二型
    手槍一支及將玩具槍金屬彈殼加裝鋼珠（直徑約六mm  ）或金屬彈丸（直徑約七
    mm及八mm），成為改造子彈十八顆（自行試射一顆，有無殺傷力不明，餘十七顆
    ，其中八顆具殺傷力，九顆不具殺傷力），並將之交付甲○○持有。藏置於上開
    租住處，嗣於八十八年十二月八日晚間七時十分許，在上開租住處，為警查獲，
    並查扣均具殺傷力之改造九二型手槍一支、子彈八顆（均已鑑驗試射）。
二、案經臺中市警察局報請臺灣臺中地方法院檢察署檢察官偵查起訴。
    理      由
一、訊之上訴人即被告甲○○（下稱被告）矢口否認有右揭改造手槍、子彈犯行，辯
    稱：林宏彥贈送伊玩具手槍、子彈後，綽號「天賜」之友人來伊租屋處把玩該手
    槍，並借走該手槍，後來「天賜」係持扣案之手槍交還，伊不知「天賜」已改造
    該手槍、子彈，伊並無改造手槍及子彈之犯意及行為云云。
二、惟查：
  (一)被告於原審八十九年三月七日審理時，已坦承將林宏彥贈送之玩具手槍及子彈交
    由住於臺北年約三十歲綽號「天賜」之友人改造等語，且按市面上得以新台幣（
    下同）數百元至數千元間購得玩具手槍者，實屬甚易，「天賜」豈需大費周章從
    臺北至臺中向被告借取玩具手槍、子彈？又如被告所稱「天賜」係向被告借取玩
    具手槍，「天賜」豈有於事後無故交還扣案之改造手槍、子彈，並藏於租住處天
    花板內之理？被告亦供承知悉其原持有之玩具手槍為紅色塑膠槍管，而「天賜」
    所交還之手槍為鐵質槍管，則被告顯易查覺其間差異，被告為何不加質問及拒絕
    ？是應認被告係委託「天賜」改造上開手槍及子彈，始符常情。
  (二)扣案之槍、彈經鑑定結果，改造九二型手槍一支（槍枝管制編號0000000000），
    係仿P.BERETTA廠半自動手槍製造之玩具槍（FS－9708型，滑套及槍身握把均為
    金屬材質）換裝車通之金屬槍管改造而成，其機械性能正常，具發射子彈功能，
    具殺傷力；改造子彈十七顆，其中一顆係玩具槍金屬彈殼加裝鋼珠（直徑約6mm
    ）組合而成，可擊發，具殺傷力，六顆係玩具槍金屬彈殼加裝金屬彈丸（直徑約
    7mm ）組合而成，可擊發，均具殺傷力，另十顆係玩具槍金屬彈殼加裝金屬彈頭
    （ 直徑約8mm）組合而成，僅其中一顆可擊發，具殺傷力（即計八顆有殺傷力、
    九顆未具殺傷力）等情，有內政部警政署刑事警察局八十八年十二月二十一日刑
    鑑字第一三五一○○號鑑驗通知書、八十九年三月三十一日（八九）刑鑑字第三
    七八九九號函在卷可稽，是被告辯稱未委託「天賜」改造具殺傷力之手槍及子彈
    ，應係事後卸責之詞，不足採信。
  (三)被告於警訊及偵查中雖供稱係委託賴俊學改造上開手槍及自行改造子彈云云，但
    證人賴俊學於警訊及偵審中均堅決否認有為被告改造手槍，又查無積極證據足資
    證明賴俊學確有為被告改造手槍及由被告自行改造子彈，被告復已供稱係委託「
    天賜」之友人改造上開手槍及子彈，是被告曾供稱係委託賴俊學改造手槍及自行
    改造子彈云云，亦非可採。
  (四)綜上，本件被告製造手槍、子彈之事證已明確，犯行堪以認定。
三、核被告改造具有殺傷力之手槍犯行，係犯槍砲彈藥刀械管制條例第十一條第一項
    之未經許可，製造可發射子彈具有殺傷力之手槍罪（按槍砲彈藥刀械管制條例於
    八十九年七月五日修正公布第三條、第六條及第十一條條文，於同年月七日生效
    ，因該修正後第十一條第一項規定之刑度與原條文規定之刑度相同，依刑法第二
    條第一項前段之規定，本案被告於行為後值此法律變更，即應適用裁判時已修正
    之上開法律，併此敘明），公訴人認係犯同條例第十一條第四項之未經許可，持
    有可發射子彈具有殺傷力之手槍罪，尚有未洽，起訴法條亦應予變更。被告右揭
    共同改造具有殺傷力之子彈犯行，係犯槍砲彈藥刀械管制條例第十二條第一項之
    未經許可，製造子彈罪。製造可發射子彈具有殺傷力之手槍及未經許可，製造子
    彈後之持有行為，均為其製造行為所吸收，均不另論罪。被告與年約三十歲綽號
    「天賜」之不詳姓名成年男子，就改造具有殺傷力之手槍、子彈犯行，有犯意之
    聯絡及行為之分擔，均為共同正犯。被告同時改造手槍及子彈之行為，無法明確
    界定製造之先後，應視為同時製造，係一行為觸犯二罪名，為想像競合犯，應依
    刑法第五十五條之規定，從一重之未經許可，製造可發射子彈具有殺傷力之手槍
    罪論處，公訴人認被告上開改造手槍、子彈及持有改造子彈間，有方法結果之牽
    連關係，為牽連犯，尚有誤會。被告曾於八十五年間因違反麻醉藥品管理條例案
    件，經臺灣臺北地方法院判處有期徒刑六月確定，嗣於八十五年十一月二十九日
    易科罰金執行完畢，有臺灣高等法院被告全國前案紀錄表及臺灣臺中地方法院檢
    察署刑案資料查註紀錄表附卷可稽，其於五年內再犯本件有期徒刑之罪，為累犯
    ，應依刑法第四十七條之規定，加重其刑。
四、原審依槍砲彈藥刀械管制條例第十一條第一項、第十二條第一項，刑法第十一條
    前段、第二條第一項前段（原判決漏引此法條，應予補正）、第二十八條、第五
    十五條、第四十七條、第四十二條第二項、第三十八條第一項第一款、罰金罰鍰
    提高標準條例第二條，審酌被告之品行、犯罪動機、目的、手段、所生之危害非
    鉅，犯罪後未能坦認犯行等一切情狀，處以有期徒刑五年六月，併科罰金新台幣
    十五萬元，並諭知罰金易服勞役之折算標準，扣案之改造九二型手槍一支，為違
    禁物，應予宣告沒收，查扣之改造子彈十七顆或經鑑驗試射或無法擊發而無殺傷
    力，有上開鑑驗通知書及函文可按，不予宣告沒收，改造槍管四支及鐵珠一包，
    與本案無關，亦不予宣告沒收，並說明不依槍砲彈藥刀械管制條例第十九條第一
    項規定，宣告強制工作（如後述），經核其認事用法，均無違誤，被告上訴意旨
    ，仍執前詞，否認犯罪，指摘原判決此部分不當，為無理由，應予駁回。
五、被告犯槍砲彈藥刀械管制條例第十一條第一項、第十二條第一項之罪，固經判處
    有期徒刑。惟按人民身體之自由應予保障，憲法第八條設有明文。限制人身自由
    之法律，其內容須符合憲法第二十三條所定要件。保安處分係對受處分人將來之
    危險性所為拘束其身體、自由等之處置，以達教化與治療之目的，為刑罰之補充
    制度。本諸法治國家保障人權之原理及刑法之保護作用，其法律規定之內容，應
    受比例原則之規範，使保安處分之宣告，與行為人所為行為之嚴重性、行為人所
    表現之危險性，及對於行為人未來行為之期待性相當。槍砲彈藥刀械管制條例第
    十九條第一項規定：「犯第七條、第八條、第十條、第十一條、第十二條第一項
    至第三項、第十三條第一項至第三項之罪，經判處有期徒刑者，應於刑之執行完
    畢或赦免後，令入勞動場所，強制工作，其期間為三年。」此項規定不問對行為
    人有無預防矯治其社會危險性之必要，一律宣付強制工作三年，限制其中不具社
    會危險性之受處分人之身體、自由部分，其所採措施與所欲達成預防矯治之目的
    及所需程度，不合憲法第二十三條所定之比例原則。犯上開條例第十九條所定之
    罪，不問對行為人有無預防矯治其社會危險性之必要，一律宣付強制工作三年之
    部分，與本解釋意旨不符，應自本解釋公布之日起不予適用。大法官會議釋字第
    四七一號解釋載明。本案被告僅改造手槍一支及子彈十八顆（其中僅八顆經證實
    有殺傷力），並非為供犯他罪之需而製造，被告亦未持以另犯他罪，且被告所製
    造持有者係改造手槍，其殺傷力自不若制式手槍，故依其人格及行為之特質觀之
    ，對社會治安之危害，尚非重大，且無刑法第九十條所定有犯罪習慣或以犯罪為
    常業或因遊蕩或懶惰成習而犯罪之情事，核無藉宣告強制工作，以預防矯治其社
    會危險性之必要，揆諸前揭解釋意旨，自不得對被告宣付強制工作，附此敘明。
六、原判決關於轉讓第二級毒品、竊盜、侵占遺失物部分，已判決確定，不予論列。
七、據上論斷，應依刑事訴訟法第三百六十八條，判決如主文。
本案經檢察官丙○○到庭執行職務。
中      華      民      國     八十九     年      十      月    十八    日
                                   臺灣高等法院臺中分院刑事第一庭
                                         審判長法  官  陳  紀  綱
                                               法  官  蕭  錦  鍾
                                               法  官  陳  登  源
右正本證明與原本無異。
如不服本判決應於收受送達後十日內向本院提出上訴書狀，其未述上訴之理由者並
得於提起上訴後十日內向本院補提理由書（均須按他造當事人之人數附繕本）。
                                               書記官  林  桂  鳳
中      華      民      國     八十九     年      十      月    十九    日
槍砲彈藥刀械管制條例第十一條第一項：
未經許可，製造、販賣或運輸第四條第一款所稱其他可發射金屬或子彈具有殺傷力之
各式槍砲者，處五年以上有期徒刑，併科新臺幣一千萬元以下罰金。
槍砲彈藥刀械管制條例第十二條第一項：
未經許可，製造、販賣或運輸子彈者，處一年以上七年以下有期徒刑，併科新臺幣五
百萬元以下罰金。
                                                                        Ｄ


司法院資訊處製作；財團法人民間司法改革基金會備份。
